最高法院刑事判決　　　　　　　九十六年度台上字第八一三號
上　訴　人　台灣高等法院檢察署檢察官
被　　　告　甲○○
　　　　　　乙○○
上 列一 人
選任辯護人　陳建宏律師
上列上訴人因被告等公共危險等罪案件，不服台灣高等法院中華
民國九十三年一月十三日第二審判決（九十二年度交上訴字第二
０二號，起訴案號：台灣桃園地方法院檢察署九十一年度偵字第
一六五九三號），提起上訴，本院判決如下：
    主  文
原判決關於乙○○駕車肇事逃逸部分撤銷，發回台灣高等法院。
其他上訴駁回。
    理  由
一、發回部分
本件原判決以公訴意旨略稱：被告乙○○於民國九十年十一月十
七日凌晨零時許，駕駛車號ＤＷ─七五六三號白色廂型車，行經
桃園縣蘆竹鄉○○街○段一二八號前時，未注意車前狀況及隨時
採取安全措施，輾過因先前騎機車發生車禍而倒臥路中之藍鴻智
，經不明路人呼叫，告知已肇事之事實後，仍未停車而加速逃逸
。因認乙○○犯刑法第一百八十五條之四之駕車肇事逃逸罪等語
（乙○○另被訴犯刑法第二百七十六條第一項之過失致人於死罪
，業經原審判決無罪確定，詳後述），經審理後，認為不能證明
被告該部分被訴犯罪，因而維持第一審諭知乙○○被訴駕車肇事
逃逸無罪部分之判決，駁回該部分檢察官在第二審之上訴，固非
無見。
惟查刑法第一百八十五條之四之駕車肇事逃逸罪，所侵害之法益
，為社會之公共安全。其立法目的，係為促使駕駛人於肇事後，
能對被害人即時救護，以減少死傷。是該罪之成立，祇以行為人
有駕駛動力交通工具肇事，致人死傷而逃逸之事實為已足；至於
行為人對於肇事有無過失，則非所問。原判決理由似認該罪以過
失致人死傷為要件，其法律見解已不無可議。又按被告乙○○雖
僅供認有於上揭時地駕駛上揭白色廂型車經過上述肇事路段，而
否認其廂型車有輾壓過被害人藍鴻智之事實，辯稱：伊駕車有繞
過被害人，並未輾壓過被害人等語。然證人吳清廷則於第一審證
稱：伊確有目擊上揭車號之白色廂型車（即如偵查卷第二十九頁
上方照片所示之白色廂型車）於上揭時地壓到跌倒於路中之被害
人，該汽車並沒有繞過被害人，伊等呼叫該車駕駛時，其煞車紅
燈有稍微亮一下，但是又繼續往前走等語（見第一審交訴字卷第
二十六頁），警員劉正大於第一審亦證稱：伊係依據吳清廷之告
知以及吳清廷寫在地上之汽車車牌號碼而查到乙○○等語（見同
上卷第六十五頁）。實情如何？乙○○究竟有無被訴駕車肇事逃
逸之犯行，自應併就上揭不利於乙○○之事證，以及其他相關證
據，詳加調查，憑以釐清事實，原審未詳查審酌及此，而以縱認
被告乙○○確有駕車輾壓被害人身體之行為，然因本件車禍肇事
因素全在被害人自己，無從認定乙○○有過失致人於死之行為，
自難論以駕車肇事逃逸之罪名等情，作為乙○○被訴駕車肇事逃
逸部分無罪之理由，自嫌速斷，並有查證未盡及理由不備之違法
。檢察官上訴意旨執以指摘，非無理由，應認原判決關於乙○○
駕車肇事逃逸部分，有撤銷發回更審之原因。
二、其他上訴駁回部分（即被告甲○○、乙○○二人被訴過失致
人於死部分）
被告甲○○、乙○○二人被訴駕駛汽車過失致藍鴻智於死部分，
依公訴人起訴書及檢察官第二審上訴書及論告書記載，其二人係
被訴犯刑法第二百七十六條第一項之過失致人於死罪（第一、二
審判決書於理由欄引述公訴意旨時，將公訴人起訴法條刑法第二
百七十六條第一項誤載為刑法第二百七十六條第二項，此乃屬於
文字之誤寫）。第一、二審檢察官於審判期日陳述起訴或上訴要
旨以及論告時，亦均未曾變更上揭起訴法條。被告二人被訴上揭
犯罪，法定刑為二年以下有期徒刑、拘役或二千元以下罰金，依
刑事訴訟法第三百七十六條第一款規定，屬於不得上訴於第三審
法院之案件，既經原審法院為第二審判決，自不得上訴於第三審
法院，檢察官就該部分提起第三審上訴，顯非合法，應予駁回。
據上論結，應依刑事訴訟法第三百九十七條、第四百零一條、第
三百九十五條前段，判決如主文。
中　　華　　民　　國　九十六　年　　二　　月　　八　　日
                      最高法院刑事第八庭
                          審判長法官  陳　正　庸
                                法官  賴　忠　星
                                法官  林　開　任
                                法官  林　立　華
                                法官  石　木　欽
      本件正本證明與原本無異
                                      書  記  官
中　　華　　民　　國　九十六　年　　二　　月　二十六　日
                                                Ｚ
